# 请教陈版主：合并报表和商誉的处理问题

提问人：蜘蛛侠 123 时间：2016-10-25 12:42:28
请教陈版以下关于合并报表和商誉的处理问题： 背景：A实际控制人 2015 年通过旗下平台B（控制并拥有B 90%股权） 非同一控制收购了90%的C公司, C公司拥有100%控股子公司D； 2016 年A实际控制人100%控制的旗下另一平台E公司（ 2016 年成立）收购了D公司100%股权。 问题： 1 、编制E公司 2015 年度合并报表的合并期间是否追溯至实际控制人收购C的时点？如何进行后续计量？ 2 、A实际控制人非同一控制合并C和D产生的商誉如何需要确认在E公司的合并报表？ 3 、 2016 年E公司收购100%股权，是否产生购买少数股东权益 初步设想： 1 、 E公司收购D公司属于同一控制下企业合并，合并期间追溯至 2015 年实际控制人收购C和D的时点，D公司的资产负债价值在合并报表层面按照收购日的公允价值进行后续计量 2 、 A实际控制人非同一控制企业合并C和D产生的商誉，需要根据C和D的资产组公允价值在C和D之间分配，并根据分配至D的商誉在E公司合并报表确认商誉和资本公积。例如合并商誉为 100 ，而分配至D的商誉为 80 ，则在E公司的合并报表确认为 80 的商誉和资本公积 3 、 由于A实际控制人期初只收购了81%的D股权（90%×90%），因此在 2015 年度合并报表需要确认D公司19%的少数股东权益，在 2016 年E公司收购D公司100%股权时需要确认收购19%的少数股东权益，收购金额与账面价值的差额计入资本公积，即 2016 年需要按照同一控制下企业合并以及收购少数股东权益来处理 谢谢版主！

回答人：chenyiwei
1 、E自身成立于 2016 年，其合并报表的编制只能追溯到其成立日，不能追溯到更早的年度和期间。E的合并报表层面对D的资产、负债（含商誉）的计量金额为这些资产、负债在A和B的合并报表层面所显示的金额，即自购买日公允价值为基础持续计算的金额。 2 、基本赞同。 3 、 2016 年E向C收购D的 100 ％股权（假设与 2015 年内的股权收购不构成一揽子交易）是A的合并报表范围内的内部交易，其收购的股权在收购前均由A控制范围内的主体持有，所以在E的合并报表层面，不体现为收购少数股权的交易。

提问人：蜘蛛侠 123 时间：2016-10-25 19:52:49
1.谢谢陈版主的解答。但是虽然E公司成立于 2016 年，但考虑到D公司在A收购后即为A控制，因此E收购D确认为同一控制下企业合并，那么在编制合并财务报表时视同E公司期初就收购了D公司，那么合并期追溯至A获取D控制权的那一天，是否更为合理？即 2015年的合并财务报表期间为收购日至年末？ 3.谢谢陈版主。也就是说虽然 2015 年A以合并对价整体打包收购了C和D，但是考虑到D在E收购前后都是由A控制范围内的主体100%持有，因此无需确认少数股东权益，即在E的报表层面无需确认少数股东权益

回答人：chenyiwei
1 、一般认为合并报表的编制不能早于母公司本身的成立日，再早就只能称为“汇总报表”，属于特殊基础报表。 3 、是。

提问人：呼叫帮助 时间：2018-04-21 21:24:58
同一控制原来存在的商誉怎么处理 同一控制下的企业合并，是指参与合并的企业在合并前后均受同一方或相同的多方最终控制，且该控制不是暂时性的。从最终控制方的角度看，其在合并前后实际控制的经济资源并没有发生变化，因此有关交易事项不应视为购买。合并方编制财务报表时，在被合并方是最终控制方以前年度从第三方收购来的情况下，应视同合并后形成的报告主体自最终控制方开始实施控制时起，一直是一体化存续下来的，应以被合并方的资产、负债（包括最终控制方收购被合并方而形成的商誉）在最终控制方财务报表中的账面价值为基础，进行相关会计处理。合并方的财务报表比较数据追溯调整的期间应不早于双方处于最终控制方的控制之下孰晚的时间。 chenyiwei回复 这是《企业会计准则解释第 6 号》（财会[2014]1号）第二条中的原话。比较完整地解释了“下推会计”的概念。 二、根据《企业会计准则第 20 号——企业合并》，在同一控制下的企业合并中，合并方在企业合并中取得的资产和负债，应当按照合并日在被合并方的账面价值计量。在被合并方是最终控制方以前年度从第三方收购来的情况下，合并方在编制财务报表时，应如何确定被合并方资产、负债的账面价值？ 答：同一控制下的企业合并，是指参与合并的企业在合并前后均受同一方或相同的多方最终控制，且该控制不是暂时性的。从最终控制方的角度看，其在合并前后实际控制的经济资源并没有发生变化，因此有关交易事项不应视为购买。合并方编制财务报表时，在被合并方是最终控制方以前年度从第三方收购来的情况下，应视同合并后形成的报告主体自最终控制方开始实施控制时起，一直是一体化存续下来的，应以被合并方的资产、负债(包括最终控制方收购被合并方而形成的商誉)在最终控制方财务报表中的账面价值为基础，进行相关会计处理。合并方的财务报表比较数据追溯调整的期间应不早于双方处于最终控制方的控制之下孰晚的时间。 本解释发布前同一控制下的企业合并未按照上述规定处理的，应当进行追溯调整，追溯调整不切实可行的除外。 陈版，如何理解“下推会计”的概念？还望指教！

回答人：chenyiwei
简单说就是：同一控制下合并的合并方合并报表中，被合并方各项资产、负债账面价值都是从最终控制方合并报表层面完整“下推”下来的，与最终控制方合并报表层面的计量结果一致。

提问人：呼叫帮助 时间：2018-04-22 09:39:17
2014 年某公司A以 1 亿元购买净资产为 0 元的B公司100%， 2015 年 3 月以B公司评估价值 2 亿元（净资产仍然为 0 ），出让60%股权，收到1.2亿元， 1 、 2014 年合并报表中，商誉是否确认为 1 亿元？ 2 、 2015 年合并报表中，商誉是否全部转出，确认投资收益共计多少？ 我是这样处理的不知是合适？陈版请指教！ 1 、为何出 1 亿元买一个净资产为 0 的公司，是否存在B公司个别报表层面未确认的权证等无形资产，或者是否存在其他的利益安排。如果存在未确认的权证等无形资产，则先确认，如何再确认商誉？ 2 、假设无上述特殊情形， 1 亿元计入商誉，如果在 2015 年转让60%股权后丧失对B公司的控制，则商誉需全部转出，确认的投资收益为2-1=1.如果2015 年转让60%股权后不丧失对B公司的控制，则商誉无需转出，不确认投资收益，1.2-1*0.6=0.6调整合并层面的资本公积。

回答人：chenyiwei
可以这样理解。